【裁判字號】    99,易,3567
【裁判日期】    991231
【裁判案由】    毒品危害防制條例
【裁判全文】
臺灣板橋地方法院刑事判決              99年度易字第3567號
公  訴  人  臺灣板橋地方法院檢察署檢察官
被      告  顏鈞立
上列被告因違反毒品危害防制條例案件，經檢察官提起公訴（99
年度毒偵字第8981號），被告於本院準備程序中，就被訴事實為
有罪之陳述，經本院告知簡式審判程序之旨，及聽取其與公訴人
之意見後，裁定行簡式審判程序審理，並判決如下：
    主  文
顏鈞立施用第二級毒品，累犯，處有期徒刑陸月，如易科罰金，
以新臺幣壹仟元折算壹日。
    事  實
一、顏鈞立前因施用毒品案件，經本院以94年度毒聲字第1008號
    裁定送勒戒處所觀察、勒戒，因認無繼續施用傾向而於民國
    94年7 月7 日經釋放出所；又因毒品施用，為本院以95年度
    簡字第3807號判決判處有期徒刑4 月確定，於96年2 月12日
    執行完畢；再因犯毒品施用案件，經本院以95年度簡字第75
    05號判決判處有期徒刑5 月確定，嗣經本院以96年度聲減字
    第6176號裁定減為有期徒刑2 月又15日確定後，甫於97 年1
    月15日縮刑期滿執行完畢。詎猶不知悔改而更基於施用第二
    級毒品之犯意，於99年9 月29日16時許，在新北市○○區○
    ○街28巷22號3 樓住處內，以將甲基安非他命置入玻璃球吸
    食器內加熱使成煙霧後予以吸取之方式，施用第二級毒品甲
    基安非他命1 次。嗣於同年10月1 日20時30分許，為警在上
    址樓下因另案通緝而遭逮獲，經其同意採集尿液送驗，結果
    呈安非他命、甲基安非他命陽性反應，始查悉上情。
二、案經新北市政府警察局樹林分局報告臺灣板橋地方法院檢察
    署檢察官偵查起訴。
    理  由
一、本件被告顏鈞立所犯係死刑、無期徒刑、最輕本刑3 年以上
    有期徒刑以外之罪，其於準備程序就前揭被訴事實為有罪之
    陳述，經法官告知簡式審判程序之旨，並聽取其與公訴人之
    意見後，本院認無不得或不宜改依簡式審判程序進行之處，
    爰裁定改依簡式審判程序審理，合先敘明。
二、上揭事實，業據被告於本院準備程序與審理時坦承不諱，而
    被告經警採集之尿液送驗結果，係呈安非他命、甲基安非他
    命陽性反應，此有毒品危害防制條例被移送者姓名暨代碼對
    照表，及臺灣檢驗科技股份有限公司99年10月20日出具之編
    號UL/2010/A0207 號濫用藥物檢驗報告在卷可稽，足認被告
    上開出於任意性之自白確與實情相符，足為認事之所憑，綜
    上所述，本案事證已明，被告犯行洵堪確認。
三、按毒品危害防制條例於92年7 月9 日修正公布，自93年1 月
    9 日施行，其中第20條、第23條將施用毒品之刑事處遇程序
    區分為「初犯」、「5 年內再犯」、「5 年後再犯」。依其
    立法理由之說明：「初犯」，經觀察、勒戒或強制戒治，應
    為不起訴處分或不付審理之裁定；經觀察、勒戒或強制戒治
    執行完畢釋放後，「5 年內再犯」者，因其再犯率甚高，原
    實施之觀察、勒戒及強制戒治既已無法收其實效，爰依法追
    訴或裁定交付審理。至於經觀察、勒戒或強制戒治執行完畢
    釋放，「5 年後再犯」者，前所實施之觀察、勒戒或強制戒
    治已足以遮斷其施用毒品之毒癮，為期自新及協助其斷除毒
    癮，仍用「初犯」規定，先經觀察、勒戒或強制戒治之程序
    。從而，依修正後之規定，祇於「初犯」及「5 年後再犯」
    2 種情形，有其追訴條件之限制，即須於初犯經觀察、勒戒
    或強制戒治釋放後，5 年內均無施用毒品之行為，始能認其
    前所實施之觀察、勒戒或強制戒治已足遮斷毒癮，而得於5
    年後再犯時，再予適用初犯之規定，重行觀察、勒戒等程序
    。倘5 年內已經再犯，被依法追訴處罰，縱其第3 次（或第
    3 次以上）施用毒品之時間在初犯釋放5 年以後，即與「5
    年後再犯」之情形有別，且因已於「5 年內再犯」，顯見其
    再犯率甚高，原實施觀察、勒戒或強制戒治，已無法收其實
    效，自無再經觀察、勒戒及強制戒治之必要，應由檢察官逕
    行起訴，始符新法修正之本旨（最高法院95年第7 次刑事庭
    會議決議參照）。查被告前因施用毒品案件，早由本院裁定
    送觀察、勒戒，於執行完畢後5 年內復再施用毒品，經本院
    依法論處罪刑並予執行如事實欄內所載情形，此有臺灣高等
    法院被告前案紀錄表1 份附卷可參。是被告於第1 次經送觀
    察、勒戒執行完畢後，既於5 年內又犯毒品危害防制條例第
    10條之罪，並經判刑確定，本次被告所犯，自已不屬該條例
    第20條第3 項所定「5 年後再犯」之情形，而應依法追訴並
    予論科。
四、核被告所為，係犯毒品危害防制條例第10條第2 項之施用第
    二級毒品罪。被告施用前持有第二級毒品之低度行為，為進
    而施用之高度行為所吸收，不另論罪。又查被告曾有如事實
    欄所載因犯他案經判處罪刑確定並已執行完畢之狀況，此觀
    諸上述附卷之被告前案紀錄表即明，其於有期徒刑執行完畢
    後5 年內，故意再犯本案有期徒刑以上之罪，為累犯，應依
    刑法第47條第1 項規定加重其刑。審酌被告有多次毒品前科
    ，且曾經觀察、勒戒，甚至有期徒刑之執行完畢，竟再為本
    次施用毒品犯行，顯見其不思悔改，及其犯罪後尚能坦承犯
    行，且施用毒品行為本質上係屬自我戕害行為，反社會性之
    程度較低等一切情狀，量處如主文所示之刑，併諭知易科罰
    金折算標準，以資懲儆。
據上論斷，應依刑事訴訟法第273 條之1 第1 項、第299 條第1
項前段，毒品危害防制條例第10條第2 項，刑法第11條前段、第
47條第1 項、第41條第1 項前段，判決如主文。
本案經檢察官林修平到庭執行職務。
中    華    民    國    99    年    12    月    31    日
                  刑事第五庭  法  官  盧軍傑
上列正本證明與原本無異。
如不服本判決，應於判決送達後10日內敘明上訴理由，向本院提
出上訴狀 (應附繕本) ，上訴於臺灣高等法院。其未敘述上訴理
由者，應於上訴期間屆滿後20日內向本院補提理由書「切勿逕送
上級法院」。
                              書記官  周玉茹
中    華    民    國   100    年    1     月    3     日
附錄本案論罪科刑法條全文：
毒品危害防制條例第10條
施用第一級毒品者，處6月以上5年以下有期徒刑。
施用第二級毒品者，處3年以下有期徒刑。

司法院資訊處製作；財團法人民間司法改革基金會備份。
